【裁判字號】    98,訴,1448
【裁判日期】    990825
【裁判案由】    損害賠償
【裁判全文】
臺灣桃園地方法院民事判決              98年度訴字第1448號
原      告  甲○○
訴訟代理人  丙○○
            陳韻如律師
被      告  丁○○
訴訟代理人  姜震律師
上列當事人間請求損害賠償事件，本院於民國99年8 月11日言詞
辯論終結，判決如下：
    主  文
原告之訴及假執行之聲請均駁回。
訴訟費用由原告負擔。
    事實及理由
一、原告起訴主張：被告於民國97年1 月25日晚間11時20分許騎
    乘車牌號碼L3T-028 號之重型機車，行經桃園縣大園鄉○○○路29號前，應注意往來行人，且中山南路明亮，路況良好
    ，並無不能注意情事，竟疏於注意，而高速撞及原告倒地，
    致原告受有頭部外傷、顱骨骨折併顱內出血、尿道損傷併血
    尿等傷害，並致有水腦症。原告因被告之前開不法行為受有
    下列之損害：
（一）增加生活上之需要新台幣（下同）3,001,475 元：
    1.原告因被告過失行為，導致腦血腫而有行動不便，購買看
      護墊、尿布等用品，計為10,155元；且因行動不便於97年
      7 月1 日起入住桃園縣私立長青安養中心（下稱長青安養
      中心）全日看護，自97年7 月1 日起至98年10月31日止，
      每月尿布費用為2,500 元，計為40,000元。
    2.看護費用2,937,290 元：原告97年1 月26日至97年1 月29
      日於敏盛綜合醫院（下稱敏盛醫院）住院4 日，以每日看
      護費用2,100 元計算，計為8,400 元；另97年5 月13日至
      97年6 月14日原告因水腦症而實施腦室腹腔導水管置入手
      術而有看護之必要，計為71,700元；又原告於97年3 月29
      日昏倒後，自97年4 月10日起即須家人全程照料，迄97年
      5 月12日止計33日，以每日2,100 元計算，共為69,300元
      ，而自97年6 月14日林口長庚紀念醫院（下稱長庚醫院）
      實施腦室腹腔導水管置入手術出院後，迄97年7 月1 日入
      住長青安養中心前，原告居住於信安護理之看護費為14,0
      00元，自97年7 月1 日起至98年10月31日止入住長青安養
      中心看護費用為389,745 元；又原告目前狀況仍須專人全
      程照料，以每月看護費用24,000元及平均餘命10年扣除中
      間利息計算，看護費用計為2,384,145 元。
    3.計程車資：原告因上揭傷害已至長庚醫院就診21次，計程
      車費為已支出4,830 元，以平均3 個月需至長庚醫院腦神
      經外科回診並以平均餘命10年計算，尚需回診40次，計程
      車費為14,030元。
    4.原告因本件事故受有前述之傷害，併請求精神慰撫金500,
      000 元等語。
（二）綜上，原告因本件事故共受有3,588,938 元之損害，爰依
      民法第184 條、第193 條、第195 條之規定，請求其中之
      2,500,000 元。並聲明：(1)被告應給付原告2,500,000 元
      ，及自起訴狀繕本送達翌日起至清償日止按年利率5 ％計
      算之利息。(2)願供擔保請准予宣告假執行。
二、被告抗辯稱：被告並無撞及原告，而致原告受有損害，原告
    應就其主張被告疏於注意而高速撞及原告倒地，致原告受有
    頭部外傷、顱骨骨折併顱內出血、尿到損傷併血尿等傷害，
    舉證證明其確實有高速撞及原告倒地之事實。又倘若其以高
    速撞及原告倒地，至受顱骨骨折等傷勢為真，則依經驗法則
    及常理推之，以其所騎一般重型機車高度，應先撞及原告腿
    部膝蓋之腰部位置，惟依敏盛醫院診斷證明書所載，並未見
    渠等位置有何受到機車高速撞及之傷勢，則上開證明書所載
    頭部外傷、顱骨骨折併顱內出血、尿道損傷併血尿等傷害是
    否為其所造成已屬有疑，且以單一次撞及，但卻同時使原告
    之頭部及尿道受有損害，亦違背常理。原告於事故時為高齡
    76歲老人，尿道損傷併血尿症應係老人常見之疾病，且經原
    告兒子乙○○稱原告已有多次在外發生事故情形，是原告所
    稱上開傷勢，即有可能為本件事故發生前另因其他原因所造
    成，則原告此就診之醫療費用，應係年屆高齡所致，而與其
    無關。又依長庚醫院診斷證明書所載，原告係於97年5 月16
    日施行水腦症之手術治療，距事故發生長達約5 月，是原告
    之水腦症應與上揭事故無因果關連性。至看護費用與上揭事
    故是否有因果關係，尚屬有疑，且是否該期間及終生需賴他
    人全日照顧，仍待原告舉證證明。又原告之水腦症是否係由
    原告所致，均非無疑，是其請求慰撫金尚無理由等語。並聲
    明：如主文所示。
三、本件原告主張被告於97年1 月25日晚上11時20分許，騎乘車
    牌號碼L3T-028 號重型機車行經桃園線大園鄉○○○路29號
    前，適原告穿越中山南路車道之事實，及原告於97年1 月26
    日至敏盛醫院住院，經診斷有頭部外傷、顱骨骨折併顱內出
    血、尿道損傷併血尿等傷害之事實，有敏盛醫院97年7 月7
    日診斷證明書在卷可稽，亦為兩造所不爭執。原告主張伊前
    開所受之傷害係因被告騎乘上開機車行經上述地點時疏於注
    意而高速撞及原告所致云云，惟此為被告所否認，並以前詞
    置辯，是本件首應審究者為被告騎乘上開機車行經上述地點
    時，有無疏於注意而高速撞及原告，致原告受有前揭之傷害
    ？如有過失，被告始應依侵權行為法律關係對原告負損害賠
    償之責任。
四、按當事人主張有利於己之事實者，就其事實有舉證之責任。
    民事訴訟法第277 條定有明文。次按損害賠償之債，以有損
    害之發生及有責任原因之事實，並二者之間，有相當因果關
    係為成立要件。故原告所主張損害賠償之債，如不合於此項
    成立要件者，即難謂有損害賠償請求權存在。又民法第184
    條第1 項前項規定侵權行為以故意或過失不法侵害他人之權
    利為成立要件，故主張對造應負侵權行為責任者，應就對造
    之有故意或過失負舉證責任（最高法院48 年 台上字第481
    號、58年台上字第1421號判例參照）。是本件原告既主張其
    所受之傷害係因被告行車時疏未注意高速撞及所致，原告自
    應就其所主張有利於己之事實負舉證責任。原告雖聲請傳訊
    證人己○○、乙○○、丙○○為證，然查：
（一）證人己○○於本院證稱：「我到現場的時候，老先生與機
      車在旁邊，已經移到路邊……」、「（問：當天到現場處
      理時有無初步問在場關係人事故發生的過程及原因、責任
      歸屬？）答：應該有，可是我忘記了內容。」、「〔問：
      提示偵卷第13頁現場圖，在現場處理摘要中亦有同上之記
      載（指記載被告駕駛機車與原告發生擦撞，造成原告跌倒
      受傷），其依據？〕答：這是我製作填載，應該是我當時
      製作時沒有想太多就直接寫上去。」、「（問：基本上證
      人處理現場時是否須問過現場事故雙方或關係人才可以填
      載摘要？）答：這並不是我當時現場製作的，這是我在事
      後雙方製作完筆錄，已經將近五、六個月才製作的…。」
      等語（見本院卷一第180 頁正、背頁）。而依被告於97年
      7 月22日在桃園縣政府警察局大園分局派出所所製作之調
      查筆錄觀之，就本件事故之發生經過，被告係稱：「我當
      時從中壢騎回大園，後載有女朋友（戊○○）……在經過
      中山南路31號前時，突然有一個黑影由對向車道走向我…
      我也忘了當時有無擦撞，就發現甲○○跌倒在地上，我發
      現後立即停在路邊……。」等語（見桃園地方法院檢察署
      97年度偵字第18011 號卷第4 頁），是被告在接受證人己○○製作筆錄時，並未明確告訴證人伊所騎乘之機車有擦
      撞到原告，另原告之子丙○○於97年7 月9 日在桃園縣政
      府警察局大園分局派出所所製作詢問筆錄時雖稱：「我父
      親於97年1 月25日晚上23時20分被丁○○騎機車撞傷。」
      、「當天晚上我接到我弟弟的電話，我就立即趕到經國敏
      盛醫院，當時是先處理我父親的傷勢……」等語（見同上
      偵查卷第7 、8 頁），是原告之子丙○○顯非在事故現場
      之目擊證人，其前開所稱伊父親即原告被丁○○騎機車撞
      傷云云，顯係傳聞或自行臆測之詞，並不足以證明原告係
      遭被告之機車擦撞之事實。從而，證人己○○於事故發生
      後約5 、6 個時間，始依據被告之供述及原告之子丙○○
      之前開傳聞或自行臆測之詞而製作道路交通事故現場圖，
      並於現場處理摘要欄記載「丁○○駕駛L3T-028 號重機車
      行駛中山南路往大園市區方向，行經中山南路31號前，與
      行人甲○○發生擦撞……」等語（見同上偵查卷第13頁）
      ，顯係證人己○○自行臆測之詞，是證人己○○於本院所
      為之證詞及其所製作之前開道路交通事故現場圖，並不能
      證明原告係遭被告之機車擦撞之事實。
（二）證人乙○○於本院證稱：「當天是楊先生的女友證人戊○○在事故發生後到我家去呼喊問是否有人在家，我下去後
      ，劉請我去指認那位老先生是否是我父親，我確定是我父
      親後，被告就告訴我說因為當時視線不清楚，他的摩托車
      後照鏡撞到我父親，導致我父親跌倒在地……。」、「（
      問：證人前述被告的機車後照鏡擦撞到你父親，有無跟你
      講是哪一邊的後照鏡？）答：沒有。」、「（問：有無提
      到後照鏡撞到哪個部位？）答：沒有，只是說掃到。」等
      語（見本院卷一第182 頁背頁、第183 頁背頁、第184 頁
      ），證人丙○○於本院證稱：「97年1 月25日當日大約11
      點30分左右，我首先接到承辦員警即證人蘇打電話告知我
      父親發生了車禍，目前送到桃園敏盛經國院區急診室治療
      ，要我過去看一看，大約過了二分鐘，我弟弟即證人乙○○也打電話來告知我說父親被人撞了，請我過去醫院看並
      做處理，我立即起身前往醫院，到醫院的急診室…，我問
      我弟弟我爸爸是被誰撞傷，我弟弟跟我講是被告，我就問
      被告車禍是怎麼發生的，當時被告跟我講因為很晚了，路
      上視線不明，當他發現我父親的時候，因為閃避不及，他
      的右後照鏡撞到我爸，我爸爸就立即昏倒…。在97年2 月
      某日，我與被告晚間約定於大園的麥當勞談和解金…，當
      時我再次問被告被告車禍的發生情況，原因是我要確認實
      際的肇事的責任，被告當時告訴我，他撞到人是他的不對
      他知道，也說明他當時因為路上的照明情況不良，他看到
      我父親過馬路，等到他發現我父親時因為閃避不及而擦撞
      到我父親…。」等語（見本院卷第185 頁正、背頁），惟
      證人乙○○、丙○○前開關於被告及戊○○有分別向渠等
      表示原告係遭被告所駕駛機車之後照鏡擦撞一節，均為被
      告及證人戊○○所否認；且本件事故發生當時之在場人僅
      有原告、被告及被告女友戊○○，證人丙○○、乙○○並
      非事故發生當時現場親自見聞之人，則原告究竟有無於上
      揭時、地遭被告騎乘重型機車擦撞，尚難僅憑上揭證人證
      詞即遽為不利於被告之認定；況證人丙○○若確曾於敏盛
      醫院急診室聽聞被告承認係被告騎乘重型機車之後照鏡撞
      及原告，則其於97年7 月9 日在桃園縣政府警察局大園分
      局派出所所製作詢問筆錄，對被告提出傷害告訴時，理應
      將此一重要事證提供警方承辦人員作進一部調查，然其於
      前開詢問筆錄中僅指稱：伊父親於97 年1月25日晚上11時
      20分被被告騎機車撞傷，伊只知道當時是被告騎機車，在
      伊家門口撞到父親等語（見同上偵查卷第7 、8 頁），證
      人丙○○對於被告有自承係其所騎乘重型機車之右後照鏡
      擦撞原告，致其受傷等情節卻隻字未提，顯有違常情。綜
      上，證人乙○○、丙○○為原告之子，其證言難免有偏頗
      之虞，況被告亦否認有告訴證人丙○○伊機車有擦撞到原
      告等語，是證人丙○○、乙○○於本院所為之證詞，尚難
      採信。
（三）原告雖主張依桃園縣政府警察局道路交通事故現場圖之現
      場處理摘要記載：「丁○○駕駛L3T－028重機車行駛中山
      南路往大園市區方向，行經中山南路31號前，與行人甲○○發生擦撞，造成甲○○跌倒受傷，經警方到達現場時，
      雙方均已移動至路旁，無第一時間現場，現場經初步處理
      ，甲○○送經國敏盛醫院治療。」（見同上偵查卷第13頁
      ）足見被告確實有擦撞原告云云。惟查，上揭道路交通事
      故現場圖現場處理摘要欄之上述記載，並不能證明被告確
      有與原告發生擦撞，已如前述。再者，製作該道路交通現
      場圖員警即證人己○○於本院證稱：「我到現場的時候，
      老先生與機車在旁邊，已經移到路邊…。」（見本院卷一
      第180 頁），益徵證人己○○抵達事故現場時，現場已遭
      搬動，而非事故發生時之原貌，是該現場處理摘要記載僅
      得依在場人員敘述而製作初步意見，原告據此即謂被告確
      有與原告發生擦撞云云，洵不足採。至桃園縣政府警察局
      大園分局97年8 月6 日員警分刑字第0974016575號刑事案
      件報告書之犯罪事實欄記載：「犯罪嫌疑人丁○○，於上
      揭犯罪時、地，騎乘L3T- 028號重機車因不慎擦撞步行之
      被害人甲○○致其倒地受傷送醫救治…。」（見同上偵查
      卷第1 頁），此僅係承辦員警經丙○○向被告提起刑事告
      訴後，為移送至桃園地方法院檢察署所製作之初步調查報
      告，被告於製作警詢查調筆錄時從未坦承確實有與原告發
      生擦撞（見同上偵查卷第4 頁），是原告另主張依上揭刑
      事案件報告書即認被告確有撞及原告，亦無足採信。
（四）再者，依上揭道路交通事故現場圖、現場照片所示（見同
      上偵查卷第16頁至第20頁），被告騎乘之重型機車已停至
      路邊，原告亦已倒臥在路旁，而無原告之實際倒地位置、
      被告撞及原告之位置及該重型機車停止位置，足見現場均
      已遭到移動而非原貌，尚難以此判斷被告騎乘重型機車究
      有無與原告發生擦撞，且亦不能排除係原告於穿越馬路時
      為閃避被告機車而自行摔倒之可能。又本院經原告聲請，
      將上揭事故送請台灣省桃園縣區車輛行車事故鑑定委員會
      進行鑑定，經該鑑定委員會認定：「本案肇事後楊機車及
      行人均已移動現場，且卷附警繪道路交通事故現場圖及現
      場照片無行人甲○○倒地位置及丁○○重機車終止位置，
      又肇事地路面上亦無任何車體碎片散落物、液跡與輪胎痕
      及刮擦痕等相關位置跡證……。由台灣桃園地方法院檢察
      署97年度偵字第18011 號偵查卷頁18照片顯示，行人甲○○倒坐在中山南路白實線右側路面上，究照片上行人倒坐
      之位置為撞擊後倒臥處，抑或為丁○○將行人扶拖移置處
      ？且究楊重機車與行人有無實質接觸？因卷內無游君筆錄
      且未到會陳述說明，而卷附資料內又無任何現場監視器影
      像或證人證詞供佐證，無法確認肇事當時有無接觸？相對
      位置為何？於車道上確切撞擊位置？皆不明確，致無法釐
      清案情，肇事實情不明，本會無法據予鑑定…。」等語，
      有該鑑定委員會99年7 月1 日桃縣行字第0995202494號函
      附卷可憑（見本院卷二第116 頁），依該鑑定意見亦可得
      知本件因無保留事故發生現場原貌，致無法判斷責任原因
      歸屬，無法依有限資料即可認定被告與原告有發生接觸之
      擦撞，是原告主張被告於上揭時、地確有撞及原告云云，
      顯屬無據，應不足採。
（五）綜上，依證人己○○、乙○○、丙○○於本院之證詞、上
      揭刑事案件報告書、道路交通事故現場圖及現場照片，尚
      不足以認定原告指稱被告於97年1 月25日晚上11時20分許
      ，騎乘車牌號碼L3T-028 號重型機車行經桃園線大園鄉○○○路29號前擦撞原告，致原告受傷之主張為真實可採，
      原告復未能提出其他證據證明被告對於事故負有責任原因
      ，應認其主張尚難採信。
五、綜上所述，本件原告既不能證明被告就本件事故之發生有過
    失，則其本於侵權行為法律關係，請求被告應給付原告2,50
    0,000 元，及自起訴狀繕本送達翌日起至清償日止，按週年
    利率5 ％計算之利息，為無理由，應予駁回。又原告之訴既
    經駁回，其假執行之聲請亦失所附麗，一併駁回之。
六、本件事證已臻明確，兩造其餘之攻擊或防禦方法及所提出之
    證據，經本院斟酌後，認為均不足以影響本判決之結果，爰
    不一一加以論述，併此敘明。
七、據上論結，本件原告之訴為無理由，依民事訴訟法第78條，
    判決如主文。
中    華    民    國    99    年    8     月    25    日
                        民事第二庭  法  官  高明德
以上正本係照原本作成。
如對本判決上訴，須於判決送達後 20 日內向本院提出上訴狀。
如委任律師提起上訴者，應一併繳納上訴審裁判費。
中    華    民    國    99    年    8     月    26    日
                                    書記官  崔青菁

司法院資訊處製作；財團法人民間司法改革基金會備份。
